【裁判字號】    98,訴,350
【裁判日期】    980526
【裁判案由】    確認股東關係不存在
【裁判全文】
臺灣板橋地方法院民事判決               98年度訴字第350號
原      告  甲○○原名李盈蓉.
            子○○
共      同
訴訟代理人  謝宜伶律師
複  代理人  王秋芬律師
被      告  芬達國際有限公司
法定代理人  乙○○
            壬○○
            己○○即陳憶琳之.
            戊○○即陳憶琳之.
            辛○○即陳憶琳之.
            庚○○即陳憶琳之.
上列當事人間請求確認股東關係不存在事件，本院於民國98年5
月8 日言詞辯論終結，判決如下：
    主  文
確認原告與被告間之股東關係不存在。
訴訟費用由被告負擔。
    事實及理由
壹、程序方面：
    按解散之公司除因合併、分割或破產而解散外，應行清算；
    又解散之公司，於清算範圍內，視為尚未解散，而公司經中
    央主管機關撤銷或廢止登記者，準用前開法文之規定，公司
    法第24條、第25條及第26條之1 分別定有明文。本件被告公
    司雖已經經濟部於民國96年3 月9 日以經授中字第09634760
    310 號函廢止登記在案，惟被告公司迄今尚未選任清算人，
    依公司法第113 條準用同法第79條之規定，本應以被告公司
    全體股東即乙○○、甲○○、壬○○、子○○、陳憶琳（原
    名為陳千彤）為清算人，並列為被告公司之法定代理人，然
    甲○○及子○○為本件原告，基於訟爭對立性原則，自不應
    列為被告之法定代理人，又陳憶琳已於96年6 月10日死亡，
    而己○○、戊○○、辛○○及庚○○為其繼承人，有戶籍謄
    本、繼承系統表及臺灣基隆地方法院98年3 月9 日基院慧民
    黃函詢回復字第96繼301 號民事庭函暨所附當事人資料清單
    等在卷可稽（見本院卷第57、84至95頁），則依公司法第
    113 條準用同法第80條之規定，陳憶琳之清算事務應由己○○、戊○○、辛○○及庚○○為之。又被告公司迄今既未完
    成清算，則其法人格尚未消滅，自有當事人能力，原告甲○○及子○○以乙○○、壬○○、己○○、戊○○、辛○○及
    庚○○為其法定代理人，自屬合法。
貳、實體方面：
一、原告甲○○及子○○均主張：被告公司原為訴外人即原告甲○○之前夫丙○○（現更名為孫懿廷）於85年6 月間所設立
    ，且除丙○○外，其另以訴外人即原告甲○○之弟李東閔、
    訴外人即原告甲○○之弟媳郭靜怡、原告甲○○及子○○等
    4 人名義登記為被告公司之出資股東，且以原告甲○○為公
    司董事，然原告甲○○並未參與被告公司之經營，被告公司
    實際上係由丙○○一人經營；嗣後於87年7 月間，丙○○告
    知並徵得原告甲○○及子○○之同意後，將其所經營之被告
    公司全部轉讓予訴外人丁○○（起訴狀誤載為張瀛芳），並
    與丁○○約定由丁○○辦理原有股東全部出資額轉讓予丁○○及丁○○所指定之人，丙○○乃將其當時所保管之被告公
    司大小章、原有股東印章等辦理原有股東全部出資額轉讓登
    記所需之證件交付予丁○○，以供辦理相關手續，丙○○並
    告知原告甲○○及子○○該股東出資轉讓手續業已交由受讓
    出資者辦妥，故原告甲○○及子○○已非被告公司股東。詎
    原告甲○○於97年10月間接獲財政部臺灣省北區國稅局三重
    稽徵所函及調閱被告公司登記資料後，始知87年11月被告公
    司所為變更登記，僅將原告甲○○原登記出資額新臺幣（下
    同）3,000,000 元中之1,800,000 元轉讓登記予丁○○，並
    未全部轉讓，且其餘股東之出資亦未為轉讓登記；又原告甲○○及子○○並未實際參與被告公司之經營或接獲被告公司
    之開會通知，亦未同意被告公司之相關議程，然原告甲○○
    及子○○之印文卻出現在股東同意書及修改章程上，顯遭他
    人盜用或偽刻，且並未同意分別增資1,800,000 元及1,995,
    000 元，被告公司增資登記所載原告甲○○及子○○出資部
    分顯屬不實。綜上，原告甲○○及子○○之出資額已於87年
    間透過丙○○全部轉讓予丁○○，原告甲○○及子○○實已
    非被告公司股東，然現卻因被告公司登記資料仍將原告甲○○及子○○列為出資股東，致遭財政部臺灣省北區國稅局三
    重稽徵所將原告甲○○及子○○列為被告公司之法定清算人
    ，屬公司負責人，而負有提出帳簿憑證之義務，且因被告公
    司欠稅達3,000,000 元以上，原告甲○○及子○○有遭限制
    出境之不利益之虞，故原告甲○○及子○○與被告公司間之
    股東關係存否，確處於不明確之狀態，致原告甲○○及子○○在私法上之地位有受侵害之危險，且此項危險得以對於被
    告公司之確認判決除去，原告甲○○及子○○有確認利益存
    在，爰起訴請求確認原告甲○○及子○○與被告公司間之股
    東關係不存在。
二、被告則以：被告法定代理人壬○○並不清楚自己為何會成為
    被告公司之股東，其係於去年接到稅捐機關之通知，始知其
    為被告公司股東，亦不認識原告甲○○、子○○、被告其餘
    法定代理人乙○○、陳憶琳等語，資為抗辯。並聲明：請求
    駁回原告之訴。
三、被告公司係於85年6 月間設立，並由原告甲○○擔任被告公
    司之董事，原告子○○、原告甲○○之弟李東閔、原告甲○○之弟媳郭靜怡、丙○○則分別擔任被告公司之股東；又於
    96年3 月9 日，被告公司已經經濟部廢止營業登記，而應行
    清算程序之事實，業據原告提出被告公司設立登記事項卡、
    被告公司變更登記表、財政部臺灣省北區國稅局三重稽徵所
    97年10月21日北區國稅三重三字第0971042079A 號函等各1
    份為證，並為兩造所不爭，堪信為真實。
四、按股東非得其他全體股東過半數之同意，不得以其出資之全
    部或一部，轉讓於他人，又公司董事非得其他全體股東同意
    ，不得以其出資之全部或一部，轉讓於他人，公司法第111
    條第1 項、第3 項分別定有明文。查原告甲○○及子○○主
    張於87年7 月間，經丙○○告知欲將其等於被告公司之出資
    額全部轉讓予丁○○，並徵得其等之同意，嗣後丙○○又告
    知其等之出資額已全部轉讓予丁○○及丁○○所指定之人，
    並已辦妥相關轉讓手續，其等已非被告公司之股東之事實，
    ，業經證人丙○○到庭具結證稱：「（問：87年間是否有轉
    讓（被告公司）給丁○○？）是的。我在85年間成立此公司
    ，用原告甲○○（原名李盈蓉）的名義及他媽媽（即原告子
    ○○）、弟弟李東閔、弟媳郭靜怡、連同我登記為股東，成
    立此間公司，實際我經營此公司，85年底我跟我朋友癸○○
    說明叫他找一個人代替我在被告公司的身分，他答應幫忙我
    ，她就拿了她弟弟的身分證及印章，她弟弟是壬○○，我不
    認識他，然後去辦理變更登記。」、「‧‧‧86年開始我財
    務出現問題，87年我就跟原告甲○○（原名李盈蓉）說我無
    法經營被告公司，我欠丁○○錢，有開總額450 萬元的本票
    給他，87年中我告訴原告甲○○（原名李盈蓉）、原告子○○及其弟弟、弟媳把公司賣給丁○○，我也有告訴癸○○這
    件事，當時我拿了被告公司營利事業登記證及原來股東身分
    證影本、印章等等，交給丁○○，換回本票總金額450 萬元
    ‧‧‧」、「我以這間公司抵債，我有跟丁○○說這些都是
    我的親人，我要他把股東名義換掉，他回答我說他一定會去
    換，他還說如果不換的話，公司賺錢還是要分給這些人‧‧
    ‧」等語甚明（見本院卷第114 頁背面、第115 頁），雖丙○○於被告公司設立登記後又持癸○○轉交之壬○○國民身
    分證及印章，將其於被告公司之出資額轉讓登記予壬○○，
    然證人癸○○到庭證稱：當初伊弟即壬○○並不知道被登記
    為被告公司股東一事等語（見本院卷第116 頁），核與壬○○所陳相符（見本院卷第99頁、第99頁背面），應認癸○○
    係屬無權代理，並經壬○○拒絕承認，故丙○○於87年間轉
    讓全部出資額前仍為被告公司之股東。又丙○○既於87年間
    徵得被告公司斯時全部股東即原告李盈蓉及子○○、李東閔
    、郭靜怡、丙○○本人等之同意，代理原告李盈蓉、子○○
    將其等全部出資額轉讓予丁○○，並與丁○○達成轉讓出資
    額之合意，縱尚未為公司變更登記，亦應認已生轉讓及受讓
    出資額之法律效果，蓋股東之姓名及出資額固為有限公司章
    程應記載事項，惟依公司法第12條之規定，公司已登記之事
    項有變更而不為變更登記者，僅有不得對抗第三人之效力，
    並不影響直接轉讓出資額之當事人間之契約關係，是本件原
    告甲○○及子○○之主張，應屬有據。
五、綜上所述，原告甲○○及子○○於被告公司之出資額，於87
    年間已透過丙○○之代理，全部轉讓予丁○○，從而，原告
    甲○○及子○○起訴請求確認其等與被告間之股東關係不存
    在，為有理由，應予准許。
六、據上論結，本件原告之訴為有理由，依民事訴訟法第78條，
    判決如主文。
中    華    民    國    98    年    5     月    26    日
                  民事第一庭  法  官  高文淵
上列正本係照原本作成
如對本判決上訴，須於判決送達後20日內向本院提出上訴狀
中    華    民    國    98    年    5     月    26    日
                              書記官  許慧貞


司法院資訊處製作；財團法人民間司法改革基金會備份。
